【裁判字號】    95,上更(二),95
【裁判日期】    950830
【裁判案由】    詐欺
【裁判全文】
臺灣高等法院臺南分院刑事判決      95年度上更(二)字第95號
上  訴  人  臺灣臺南地方法院檢察署檢察官
上  訴  人
即  被  告  辛○○
上  訴  人（即被告乙○○配偶）
            庚○○
被      告  乙○○
                    （
選任辯護人  蔡碧仲  律師
            陳偉展  律師
上  訴  人
即  被  告  甲○○
選任辯護人  李清輝  律師
上列上訴人因被告等詐欺等案件，不服臺灣臺南地方法院93年度
訴字第811號中華民國93年11月16日第一審判決（起訴案號：臺
灣臺南地方法院檢察署93年度偵字第4406號、第5430號、第6627
號），提起上訴，判決後，經最高法院第二次發回更審，本院判
決如下：
    主  文
原判決關於辛○○常業詐欺及定應執行刑部分、暨乙○○、甲○○常業詐欺部分撤銷。
乙○○共同常業詐欺，累犯，處有期徒刑伍年。並應於刑之執行
完畢或赦免後，令入勞動場所，強制工作年。
辛○○共同常業詐欺，累犯，處有期徒刑肆年陸月。並應於刑之
執行完畢或赦免後，令入勞動場所，強制工作年。
甲○○共同常業詐欺，處有期徒刑壹年貳月。
扣案如附表肆（除編號、貳柒及編號拾肆該支門號為00000000
00號手機、編號拾伍、拾陸、貳壹、編號貳玖該支門號為000000
0000號手機、編號陸、肆陸外）、附表伍（除編號肆、編號柒
至拾肆外）、附表陸（除編號伍該張卡號為000000000000000號
金融卡外）、附表柒（除編號壹、貳、陸外）、附表捌（除編號
伍、陸、拾、拾陸外）所示之物，均沒收；另扣案之新臺幣柒拾
玖萬柒仟元依比例發還附表貳所示之被害人；洗錢所得財物新臺
幣壹仟捌佰陸拾柒萬參仟柒佰貳拾玖元沒收，如全部或一部不能
沒收時，以其財產抵償之。
    事  實
一、辛○○自民國（下同）86年間起犯有詐欺、偽造文書、贓物
    等罪，經臺灣高等法院臺中分院於91年間將所犯詐欺、偽造
    文書、贓物等罪定執行刑為有期徒刑三年二月確定，業於90
    年7月25日縮刑期滿執行完畢，嗣猶不知悔改，再犯偽造有
    價證卷、詐欺、動產擔保交易法等罪（嗣曾經檢察官通緝）
    ，顯有犯罪之習慣；乙○○曾於88年間，因妨害風化案件，
    經臺灣彰化地方法院判處有期徒刑四月確定，於89年5月30
    日易科罰金執行完畢，猶不知警惕。
二、辛○○知悉販賣金融機構帳戶有利可圖，竟基於意圖為自己
    不法所有及利益常業詐欺、隱匿自己犯罪所得洗錢、盜接電
    話之犯意聯絡，由其負責提供金融機構之帳戶供乙○○等作
    為財產犯罪之工具，乃在台北縣泰山鄉○里路九號之三開設
    「好時機菸酒商行」做為掩護，以每個人頭帳戶二千五百元
    至三千五百元不等之價格，向他人收購人頭帳戶之存摺及提
    款卡，自93年2月初起，以每個人頭帳戶三千五百元至五千
    元不等之價格，提供附表三所示之人頭帳戶予乙○○等詐欺
    集團，另以每線五百元至三千元不等之價格，為乙○○等詐
    欺集團盜接市內（固網）電話至其所購買之易付卡行動電話
    號碼，而與真實姓名不詳綽號「阿本」、「阿元」、「阿祥
    」、「排骨」等成年人基於共同犯意之聯絡，盜接如附表一
    所示己○○等被害人所有之市內電話販賣。並委請不知情之
    加達快遞公司將附表三所示之人頭帳戶存摺及提款卡郵寄予
    乙○○（收件人為「天億），總計辛○○自乙○○處所取得
    之販賣人頭帳戶及盜接電話所得約數百萬元。
三、乙○○、甲○○、林峰君（通緝中）與已判決有罪確定之詹
    忠雄、吳宗德、廖振吉、范家峰、盧泓志等人，共組詐欺犯
    罪集團，基於意圖為自己不法所有及利益常業詐欺、盜接他
    人電話及洗錢之犯意聯絡，利用如下盜接之市內（固網）電
    話轉接至以人頭申請之行動電話後，再以假冒「刑警人員偽
    稱破獲金融盜刷案件」、「財政部金融局人員偽稱提款卡遭
    偽造」、「中央健保局人員偽稱退費」、「金融機構人員偽
    稱個人資料外洩或信用卡遭盜刷」或「檢察官偽稱辦案」等
    詐騙手法，以電話告知被害人等，要渠等前往金融機構提款
    機操作提款卡，致使被害人等陷於錯誤，將提款卡帳戶內之
    款項轉帳至該集團所使用之人頭帳戶內，以之掩飾自己詐欺
    所得贓物，並以此為常業，恃此為生，再由集團內之「提款
    車手」前往金融機構提款機將人頭帳戶內詐欺所得之款項，
    以提款卡提領現金或轉帳至其他帳戶再提領後，交予乙○○
    保管，乙○○再依林峰君之指示，以匯款至人頭帳戶或交由
    丙○○收受該等詐欺所得財物再轉交林峰君之方式，將詐欺
    所得款項以如此洗錢方式轉交予林峰君，其犯罪手法及分工
    如下：
(一)93 年1月間，林峰君與乙○○於台中市○○路某泡沫紅茶店
    謀議，由林峰君在大陸廈門地區與真實姓名不詳綽號「小華
    」、「紅龍」、「阿國」、「阿草」、「小刀」者及一群真
    實姓名不詳之成年男女等組成詐欺集團，利用大陸廈門沿海
    地區可接收金門縣行動電話基地台訊號之處所，設立詐欺集
    團總部，指揮在台灣之乙○○負責收購人頭帳戶、盜接市內
    電話及籌組提領贓款之「提款車手」等事宜。
(二)93 年2月初起，乙○○即以每個人頭帳戶三千五百元至五千
    元不等之價格向辛○○購買人頭帳戶之存摺及提款卡，另以
    每線五百元至三千元不等之價格，委請辛○○盜接市內（固
    網）電話至其所購買之易付卡行動電話號碼。辛○○以「好
    時機菸酒商行」名義委請不知情之加達快遞公司將人頭帳戶
    存摺及提款卡郵寄予乙○○（收件人為「天億」），辛○○
    並與真實姓名不詳綽號「阿本」、「阿元」、「阿祥」、「
    排骨」等成年人盜接如附表一所示己○○等被害人市內電話
    販賣予乙○○。乙○○再以電話向附表一所示己○○等被害
    人詐騙（其被害人姓名、申請之電話、遭轉接號碼、被害時
    間及損失金額、查扣筆記本等均詳如附表一所載），再設定
    轉接至乙○○取得行動電話號碼，共詐取如附表一所載金額
    。另由林峰君將乙○○取得人頭帳戶存摺、提款卡及盜接電
    話資料，指示在大陸廈門地區之詐欺集團成員，以電話向如
    附表二所示曾倩如等被害人詐騙（其編號、被害人姓名、被
    害時間、詐騙匯款帳號、及被騙金額詳如附表二所載，惟其
    中應扣除4《其中帳號0000000000000000》、8《其中帳號00
    0000000000000》、9、10《其中帳號00000000000000》、15
    、16《其中帳號0000000000000000、0000000000000000》、
    18、22《其中帳號0000000000000000》、33、37《其中帳號
    0000000000000、000000000000000》、38、39、40《其中帳
    號000000000000000》、41《其中帳號00000000000000》、4
    6、48、53、56、61、64、69《其中帳號0000000000000000
    》、75、76、78《其中帳號00000000000000000》、83、91
    、94、97《其中帳號000000000000000》、107、108之告訴
    人指訴帳號，無從自附表三之人頭帳戶查出），再設定轉接
    至乙○○取得行動電話號碼，共詐取如附表二所載金額。林
    峰君、乙○○等詐騙集團誘使被害人等前往金融機構提款機
    操作提款卡，致使被害人等陷於錯誤，將提款卡帳戶內之款
    項轉帳至指示之人頭帳戶內，並以該些人頭帳戶掩飾渠等因
    重大犯罪所得財物，總計查得之詐欺所得金額共一千九百四
    十七萬零七百二十九元。
(三)乙○○為取得人頭帳戶內之金額，以每週薪一萬元之代價，
    分別自93年2月初起僱用廖振吉、范家峰（於同年四月初離
    開詐欺集團）、自同年2月中旬起僱用詹忠雄，自同年3月底
    起僱用吳宗德、自同年4月5日左右起僱用盧泓志等人為「提
    款車手」，並租台中市○○○路○段65號11樓為集團基地，
    做為交付人頭帳戶提款卡予「提款車手」、以電話聯絡「提
    款車手」前往金融機構提款機提領詐欺所得款項及「提款車
    手」將所提領所得之款項交回乙○○處之用。乙○○另自同
    年4月初起，以每週薪一萬元之代價，僱用知情之甲○○負
    責至加達快遞公司領取辛○○所郵寄之人頭帳戶存摺及提款
    卡包裹、將所領取之人頭帳戶資料登簿及以電話語音向金融
    機構查詢人頭帳戶是否正常？將正常可使用之人頭帳戶提款
    卡交予乙○○，將已不能使用之人頭帳戶存摺及提款卡以包
    裹退回辛○○等事宜。
(四)乙○○取得「提款車手」所交付之詐欺所得款項後，即與林
    峰君及丙○○（已判決確定）共同基於洗錢及偽造私文書並
    行使之概括犯意聯絡，先自行抽取其中百分之七做為酬勞，
    其餘再依林峰君之指示，連續至台中市區金融機構，冒用「
    戊○○」、「陳孟智」、「陳文正」等人之名義，填具匯款
    單並偽簽署押，持之行使於金融機構行員而將常業詐欺所得
    款項轉匯至林峰君指定之人頭帳戶內，以此方式掩飾渠等犯
    罪所得財物，乙○○亦冒用「戊○○」名義以上開方式，連
    續將購買盜接門號、人頭帳戶之款項轉匯予辛○○，自足生
    損害於戊○○、陳孟智、陳文正之權益及金融機構對匯款流
    向查對之正確性。乙○○並依林峰君指示交予明知係常業詐
    欺所得款項之丙○○，次數約五、六次，金額約五十萬至八
    十萬元不等，由丙○○連續收受後搬運至台中市某紅茶店當
    面交予林峰君，或至台中市○○路遠東商業銀行，冒用「林
    富」之名義，填具匯款單並偽簽署押，持之行使於行員而將
    款項轉匯至林峰君指定之人頭帳戶內，以此洗錢方式掩飾他
    人犯罪所得財物，自足生損害於林富之權益及金融機構對匯
    款流向查對之正確性。林峰君則每月給予丙○○二萬餘元做
    為報酬。嗣為警於93年4月22日中午12時30分許，在台中市
    ○○○路三段65號11樓查獲乙○○、廖振吉、詹忠雄、吳宗
    德、盧泓志、甲○○等人，並搜索扣得如附表四所示物品，
    繼在台中市○○路○段476號6樓之4乙○○居所，搜索扣得
    如附表五所示之物品；又於同日下午5時35分許，在台中市
    ○○路349 號前查獲丙○○，並搜索扣得如附表六所示之物
    品；再於同日下午6時25分許，在台北縣泰山楓里路九號之
    三查獲辛○○，並搜索扣得如附表七所示之物品，繼經辛○○同意搜索，在台北縣泰山鄉○○路○段34號其居所，扣得
    如附表八所示之物品。
四、案經台中市警察局第二分局報請臺灣臺中地方法院檢察署呈
    請臺灣高等法院檢察署檢察長令核轉臺灣臺南地方法院檢察
    署檢察官，暨內政部警政署刑事警察局、警政署電信警察隊
    、台南市警察局移送臺灣臺南地方法院檢察署檢察官偵查起
    訴及就辛○○部分追加起訴。
    理  由
一、訊據上訴人即被告辛○○固於本院審理中坦承伊綽號「阿南
    」，有於上揭時、地販賣人頭帳戶、及盜接電話，附表八是
    伊自動提出的，乙○○是與伊接洽人之一等情，惟矢口否認
    有參與詐欺集團，辯稱：伊從未分取詐騙所得，寄件都是寫
    「天億」云云。訊據上訴人即被告乙○○固於本院審理時坦
    承有於上揭時、地跟被告辛○○收購帳戶資料及盜接電話，
    並負責台灣車手提款這些事，且伊拿到的酬勞百分之七，要
    再扣除車手的薪水及盜接電話、購買帳戶之錢款等情，惟否
    認犯行，辯稱：伊沒有參與詐欺，伊與林峰君沒有共謀，林
    峰君的詐騙手法我不曉得，大陸的事我不知道，大陸那邊如
    何叫被害人去提款機操作，這部分我不清楚云云。訊據上訴
    人即被告甲○○固於本院審理中坦承有於上揭時、地幫乙○○查詢銀行資料，替他領取（包裹）東西郵寄包裹，一星期
    給伊一萬元，並登載人頭帳戶資料，幫忙到加達快遞領包裹
    ，打電話到金融機構查詢人頭帳戶是否正常使用等情，惟否
    認犯行，辯稱：伊不是犯罪集團之成員，無犯意聯絡及行為
    分擔，沒有參與詐欺之行為，伊不是會計云云。
二、經查：
（一）上揭事實有關上訴人即被告辛○○部分：業據被告辛○○
      於原審坦承不諱（見原審卷1第81、210、卷3第106~107頁
      ），且有以每個人頭帳戶三千五百元至五千元不等之價格
      ，販賣附表三所示之人頭帳戶予乙○○等詐欺集團，另以
      每線五百元至三千元不等之價格，販賣盜接市內（固網）
      電話至乙○○等詐欺集團等事，衡情被告辛○○非僅單純
      販賣人頭帳戶而已，尚且配合詐欺集團對被害人實行詐騙
      時，參與盜接電話，令被盜接之被害人受有損失（其被害
      人姓名、申請之電話、遭轉接號碼、被害時間、損失金額
      、查扣筆記本等均詳如附表1所示），且被詐騙之被害人
      亦受有如附表二之被詐騙金額（其編號、被害人姓名、被
      害時間、詐騙匯款帳號、被騙金額等詳如附表二所示，惟
      扣除4（其中帳號0000000000000000）、8（其中帳號0000
      00000000000）、9、10（其中帳號00000000000000）、15
      、16（其中帳號0000000000000000、0000000000000000）
      、18、22（其中帳號0000000000000000）、33、37（其中
      帳號0000000000000、000000000000000）、38、39、40（
      其中帳號000000000000000）、41（其中帳號00000000000
      000）、46、48、53、56、61、64、69（其中帳號0000000
      000000000）、75、76、78（其中帳號00000000000000000
      ）、83、91、94、97（其中帳號000000000000000）、107
      、108之告訴人指訴帳號，無從自附表三之被告收得之人
      頭帳戶內尋得相符者）。顯見上開除外之其餘帳戶，仍有
      龐大之被害人暨被詐騙金額，被告辛○○與被告乙○○間
      當有犯意聯絡及行為分擔。被告嗣雖否認參與詐欺集團，
      無非事後避就之詞，不足採信。
（二）有關被告乙○○、甲○○部分：上揭事實欄三之 (一)(
      二)( 三)( 四)所示之犯罪事實，業據被告乙○○及已判
      決確定之「提款車手」詹忠雄、吳宗德、廖振吉、范家峰
      、丙○○、盧泓志等分別於原審審理時自白不諱（依序見
      原審卷3第58~59、63、108、144、68、70、66、67、81頁
      ），核與共同被告乙○○、盧泓志、詹忠雄、吳宗德、廖
      振吉、范家峰、丙○○於原審審理時，均以證人身分到場
      具結並接受被告詰問所陳證之情節大致相符；另被告甲○○亦於原審及本院審理時自白不諱（見原審卷107、111頁
      ），亦核與共同被告乙○○、於原審審理時，以證人身分
      到場具結並接受被告詰問所陳證指訴被告甲○○負責有關
      之提領、寄送包裹、查詢人頭帳戶等情大致相符；以上被
      告犯行並有如附表一所示被害人己○○等及如附表二所示
      被害人曾倩如等於警訊之指述及證人即電信業者洪士群、
      陳月香、蕭詩賢、謝瑍璋、孫煜輝、及證人即加達快遞業
      者丁○○之證詞可憑（見原審卷3第53~57頁），復有如附
      表三所示人頭帳戶之開戶資料及存款交易往來明細表共五
      宗、如附表四、五、六、七、八所示物品扣案及卷附之0
      000000000號、0000000000號、00
      00000000號、0000000000號、000
      0000000號、0000000000號、0000
      000000號、0000000000號、00000
      00000號、0000000000號行動電話通訊監
      察譯文在卷可資佐證（均附於九十三年度偵字第四四０六
      號偵查卷第二宗）。被告乙○○、甲○○與已判決確定之
      詹忠雄、吳宗德、廖振吉、范家峰、丙○○、盧泓志等人
      之自白，核與事實相符，自堪採信。
（三）又共同實施犯罪行為，在合同意思範圍內，相互利用他人
      之行為，以達其犯罪之目的，原不必每一階段均參與，祇
      須分擔犯罪行為之一部，即應對於全部所發生之結果共同
      負責；又共同正犯之意思聯絡，不限於事前有所協議，於
      行為當時，基於相互之認識，以共同犯罪之意思參與者，
      亦無礙於共同正犯之成立。而其意思聯絡，原不以數人間
      直接發生者為限，即有間接之聯絡者，亦包括在內。查被
      告乙○○與林峰君共謀後，由被告乙○○先後分別夥同盧
      泓志、詹忠雄、吳宗德、廖振吉、范家峰、甲○○等人，
      由被告乙○○委請辛○○盜接他人市內電話至詐欺集團所
      使用之易付卡行動電話號碼，以資詐騙被害人並誘使其等
      至提款機提款，再轉帳至向辛○○所購買之人頭帳戶內以
      之掩飾渠等犯罪所得財物，另責由盧泓志、詹忠雄、吳宗
      德、廖振吉、范家峰、甲○○分別擔任提款車手及集團會
      計，被告等人雖未每一階段均參與，惟就渠等所分擔犯罪
      行為之一部，仍應對於全部所發生之結果共同負責，自均
      屬共同正犯無疑！又被告甲○○係以週薪一萬元受僱於乙○○，擔任領取人頭帳戶存摺及提款卡包裹及向銀行查詢
      人頭帳戶可否使用、登載資料、處理人頭帳戶資料後續工
      作事務，其於詐欺集團中所負責者係詐欺財物能否順利到
      手之人頭帳戶管理工作，攸關集團施詐能否成功，雖僅向
      乙○○一人負責，而不認識盧泓志、詹忠雄等人，因其所
      負責者係詐欺既遂與否之構成要件行為，仍難辭共犯之責
      ，是被告甲○○辯稱其非詐欺集團成員，沒有參與詐欺行
      為云云，要屬對於共犯關係之誤解，其據以否認犯罪，顯
      係卸責之詞，不足採信，附此說明。
（四）又刑法上所謂常業犯，指反覆以同種類行為為目的之社會
      活動之職業性犯罪而言，至於犯罪所得之多寡，是否恃此
      犯罪為唯一之謀生職業，則非所問，縱令兼有其他職業，
      仍無礙於該常業犯罪之成立（最高法院八十五年台上字第
      五一０號判例參照）。被告等人組成集團、各自分工各有
      職司，而或領有薪資、或取得相當（盜接或買受）價格、
      利潤，並有龐大人頭帳戶存摺、提款卡、手機、易付卡、
      教戰手冊等如附表1至8之物扣案可稽，況以本案迄今報案
      有據如附表一、二所示之被害人（應扣除上開帳號不符之
      除外部分被害人）百餘人，總計已查得之詐欺所得金額業
      有一千九百四十七萬零七百二十九元之多，足見被告等人
      所為，均屬反覆以同種類行為為目的之社會活動之職業性
      犯罪，應無疑義，顯均係以此為賴以營生之職業，應足論
      斷。經本院前審函詢相關金融機構調取被害人頭帳戶交易
      往來明細，及參酌卷附五宗開戶資料及存款交易往來明細
      ，被告等人使用之人頭帳戶詳如附表三所示。
（五）至被告乙○○辯稱原判決附表二所示之被害人匯入帳戶有
      多筆並不在附表三所示之人頭帳戶之中，則此匯款是否由
      被告取得不無疑問云云，經查被告乙○○與林峰君（通緝
      中）、盧泓志、甲○○、詹忠雄、吳宗德、廖振吉、范家
      峰等人組成詐欺集團，由林峰君在大陸廈門地區與真實姓
      名不詳綽號「小華」、「紅龍」、「阿國」、「阿草」、
      「小刀」者及一群真實姓名不詳之成年男女，利用大陸廈
      門沿海地區可接收金門縣行動電話基地台訊號之處所，設
      立詐欺集團總部，指揮在台灣之乙○○負責收購人頭帳戶
      、盜接市內電話及籌組提領贓款之「提款車手」等事宜。
      附表三所示之人頭帳戶，固除附表二所示編號扣除4（其
      中帳號0000000000000000）、8（其中帳號0000000000000
      00）、9、10（其中帳號00000000000000）、15、16（其
      中帳號0000000000000000、0000000000000000）、18、22
      （其中帳號0000000000000000）、33、37（其中帳號0000
      000000000、000000000000000）、38、39、40（其中帳號
      000000000000000）、41（其中帳號00000000000000）、4
      6、48、53、56、61、64、69（其中帳號000000000000000
      0）、75、76、78（其中帳號00000000000000000）、83、
      91、94、97（其中帳號000000000000000）、107、108之
      告訴人指訴帳號，因無從自附表三人頭帳戶內尋得相符之
      帳號，此部分均非本件被告犯罪之被害人外，其餘均匯入
      附表三之人頭帳戶（但其中被害人倘有一匯出之帳號係本
      件附表三之人頭帳戶者，仍屬本件被害人之一）。是故被
      告等此部分之犯行均屬明確。
（六）至證人丙○○雖經於本院更二審傳喚到庭證稱：伊只是跟
      乙○○拿錢給林峰君而已，不知道乙○○在詐欺集團內擔
      任何一角色，伊是受林峰君之僱用，不知乙○○是否在台
      灣負責，尚有向別人拿錢交給林峰君，但不知其名字云云
      （見本院95年7月12日審判筆錄第5~7頁）。證人既受僱於
      林峰君，非受僱於乙○○，自不知道乙○○之負責何一角
      色情節，且所云另向何人再拿錢轉給林峰君部分語焉不詳
      ，無從查考，亦無從憑信，即有亦不影響被告乙○○本案
      經查獲之情節。以被告乙○○在本案所被查獲之龐大被害
      人暨金額，及受其指使之本案被告等人，已足以顯示其在
      詐欺集團地位，否則何以不再向同一詐欺集團之人取款？
      證人即被告辛○○雖於本院證稱：伊尚有出售人頭帳戶給
      乙○○以外之人，賣給姓陳、姓王的，至附表三之人頭帳
      戶，是否全部賣給乙○○者，伊不敢確定，伊沒有收取那
      麼多金額云云。惟被告辛○○之證述，亦無從查考是否尚
      有其他姓陳、姓王之人，自難資為有利被告乙○○之證明
      ；被告乙○○先則對帳戶表示無意見，嗣又改口稱辛○○
      可能還有另外拿到別的地方（但沒有向辛○○以外之人購
      買）等情（見本院95年8月9日審判筆錄第4~23頁）。惟被
      告辛○○既無法指出非屬伊轉售之帳戶，且本件匯款之被
      害人亦陳明有匯款至上開（不含除外部分）帳戶，辛○○
      就本案何一帳戶係賣與乙○○以外之人者，未據舉證證實
      前，難認尚有帳戶係被告辛○○轉售他人者，均不足採為
      有利被告乙○○之證明。
（七）綜上所述，被告乙○○上開辯稱：未成立詐欺集團在大陸
      廈門，林峰君的詐騙手法我不曉得，大陸的事我不知道，
      大陸那邊如何叫被害人去提款機操作，伊不清楚，辛○○
      尚有賣與他人帳戶云云，不足採信。本件事證已臻明確，
      被告辛○○、乙○○、甲○○犯行均堪認定，應予依法論
      科。
三、論罪科刑部分：
(一)按行為後法律有變更者，適用行為時之法律。修正後之刑法
    第2條第1項前段定有明文。又修正前原（舊）刑法第55條牽
    連犯、第56條連續犯暨有關常業犯之規定，業經立法院修正
    刪除，並經總統於94年2月2日公布，於95年7月1日施行。惟
    如按刪除牽連犯、連續犯、常業犯後之結果，對被告上揭所
    犯之各罪行均分論併罰即以加法累計，各罪之法定本刑最高
    刑度加總結果，自均遠超過適用連續犯（以一罪論並加重其
    刑至二分之一）、牽連犯（從一重處斷）、常業詐欺（七年
    以下）之法律效果。是比較新舊法結果，刪除被告行為時修
    正前舊刑法之連續犯、牽連犯、暨常業犯規定，均非有利於
    被告，自仍應適用被告行為時舊刑法之連續犯、牽連犯、常
    業犯等有關規定，合先敘明。
(二)核被告辛○○所為，係犯刑法第三百四十條之常業詐欺罪、
    電信法第56條第1項之盜接他人電信設備通信罪及洗錢防制
    法第9條第1項之隱匿自己犯罪所得之洗錢罪。被告辛○○與
    乙○○間，就常業詐欺及洗錢暨盜接通信設備部分有犯意聯
    絡及行為分擔；又被告辛○○所犯盜接他人電信設備通信罪
    ，與真實姓名不詳綽號「阿本」、「阿元」、「阿祥」、「
    排骨」等成年人間，亦有犯意聯絡及行為分擔，均為共同正
    犯。被告辛○○先後多次盜接他人電信設備通信、隱匿自己
    犯罪所得之洗錢罪，各時間緊接，犯罪構成要件相同，顯係
    基於概括之犯意，反覆為之，各為連續犯，依刑法第五十六
    條規定以一罪論，並均加重其刑。被告辛○○所犯連續違反
    電信法第五十六條第一項盜接他人電信設備通信罪、所犯隱
    匿犯罪所得之洗錢罪、常業詐欺罪間，具有方法與結果之牽
    連關係，應從一重之常業詐欺罪處斷。（被告所犯已判決確
    定之幫助詐欺犯罪時間係九十年十月二十三日，此部分所犯
    常業詐欺犯罪時間係自九十三年二月初起，二者時間相隔一
    年四月，而其販售對象前者為一人，後者則為乙○○詐欺集
    團，顯係另行起意，併予敘明。）又被告辛○○有如事實欄
    之前科經執行完畢，有臺灣高等法院被告全國前案紀錄表在
    卷可稽，於有期徒刑執行完畢後五年內再犯本案有期徒刑以
    上之本罪，為累犯，應依刑法第四十七條規定加重其刑。
(三)核被告乙○○所為，係犯刑法第三百四十條之常業詐欺罪、
    電信法第五十六條第一項盜接他人電信設備通信罪、洗錢防
    制法第九條第一項之隱匿自己犯罪所得之洗錢罪及刑法第二
    百十六條行使第二百十條之偽造私文書罪。公訴人起訴之事
    實雖未敘及被告乙○○冒用「戊○○」名義填具匯款單，連
    續將購買盜接門號、人頭帳戶之款項轉匯予辛○○之犯行，
    惟此部分事實與公訴人起訴並經論罪部分之事實具有裁判上
    一罪之牽連關係，應為起訴效力所及，本院自應審理。被告
    所犯常業詐欺罪、連續違反電信法第五十六條第一項、隱匿
    因自己犯罪所得之洗錢罪，與被告辛○○、甲○○、林峰君
    、盧泓志、詹忠雄、吳宗德、廖振吉、范家峰間，皆有犯意
    聯絡及行為分擔，均為共同正犯。所犯行使偽造私文書罪部
    分，與被告林峰君、丙○○間，皆具有犯意之聯絡及行為之
    分擔，亦均為共同正犯。其偽造署押為偽造私文書之階段行
    為；偽造私文書後復持以行使，偽造私文書之低度行為為行
    使之高度行為所吸收，均不另論罪。被告乙○○先後多次行
    使偽造私文書、違反電信法第五十六條第一項隱匿自己犯罪
    結果之洗錢罪之犯行，各時間緊接，犯罪構成要件相同，皆
    顯係基於概括之犯意，反覆為之，各為連續犯，應依刑法第
    五十六條規定均以一罪論，並均加重其刑。公訴人起訴之事
    實雖未敘及如附表二編號第一０四號至第一０六、一０九至
    一一二號所示之被害人（107~108已除外），因該部分事實
    與公訴人起訴之犯罪事實既具有連續犯裁判上一罪關係，應
    為起訴效力所及，自在本院審理範圍。所犯連續隱匿犯罪所
    得之洗錢罪部分，在偵、審中自白，依洗錢防制法第九條第
    五項規定，就所犯洗錢罪部分應減輕其刑，並依法先加後減
    之。被告乙○○所犯常業詐欺罪、連續違反電信法第五十六
    條第一項之罪、隱匿因自己犯罪所得之洗錢罪、行使偽造私
    文書罪間，具有方法與結果之牽連關係，應從一重之常業詐
    欺罪處斷。查被告乙○○曾有如事實欄之前科經執行完畢，
    有臺灣高等法院被告全國前案紀錄表在卷可稽，於有期徒刑
    執行完畢後五年內再犯本案有期徒刑以上之本罪，為累犯，
    應依刑法第四十七條規定加重其刑。
(四)核被告甲○○所為，均係犯刑法第三百四十條之常業詐欺罪
    、電信法第五十六條第一項罪、洗錢防制法第九條第一項之
    隱匿自己犯罪所得財產之洗錢罪。公訴人起訴之事實雖未敘
    及如附表二編號第一０四號至一０六、一０九至第一一二號
    所示之被害人（107~108已除外），因該部分事實與公訴人
    起訴之犯罪事實既具有連續犯裁判上一罪關係，應為起訴效
    力所及，自在本院審理範圍。與被告乙○○、林峰君等其他
    共犯間，皆有犯意聯絡及行為分擔，均為共同正犯。先後多
    次違反電信法第五十六條第一項之罪、隱匿因自己犯罪所得
    財產之行為，各時間緊接，犯罪構成要件相同，顯係基於概
    括之犯意，反覆為之，各為連續犯，依刑法第五十六條規定
    以一罪論，並均加重其刑。所犯隱匿犯罪所得之洗錢罪部分
    ，被告甲○○業在原審審理時自白，依洗錢防制法第九條第
    五項規定，就所犯洗錢罪部分均應減輕其刑，並依法先加後
    減之。被告甲○○所犯常業詐欺、連續違反電信法第五十六
    條第一項之罪、隱匿因自己犯罪所得之洗錢罪間，有方法與
    結果之牽連關係，應從一重之常業詐欺罪處斷。
四、原審就被告辛○○、乙○○、甲○○常業詐欺罪部分，予以
    論罪科刑，固非無見。惟查：(一)、被告辛○○曾犯有如事實
    欄之詐欺等犯行，經判處徒刑確定並經執行完畢，原判決漏
    未認定累犯，已有未洽；(二)、被告辛○○所寄人頭帳戶，收
    件人均寫「天億」，未寫「天祥」，且有警方查扣之加達快
    遞公司收據筆跡不甚相同可供比對（見偵字第4406號卷3第
    176~180頁）。此部分自不宜遽列屬被告辛○○所寄，原判
    決遽認係被告辛○○所為，亦有未合；(三)原判決就附表二所
    示之被害人計有曾倩如等人匯入之帳戶與附表三所示人頭帳
    戶不符甚多，已如上述，此部分自不宜列入本件之被害人應
    予刪除（但被害人如有匯入附表三其中之一人頭帳戶者，仍
    係本件被害人），原判決未予審認，亦有未當。被告辛○○
    上訴否認成立常業詐欺罪，雖無足採，惟其犯罪之被害人範
    圍減縮，指摘原判決量刑過重不當部分，為有理由；被告乙○○之妻庚○○為乙○○上訴亦據此指摘原判決量刑過重不
    當部分為有理由；及被告甲○○上訴，指摘其僅幫助抄寫云
    云，原判決量刑過重，雖無足取；公訴人就辛○○、乙○○
    部分依告訴人指訴認量刑太輕之請求上訴，亦非有理由，但
    原判決此部分既有可議，自屬無法維持，應由本院就上揭被
    告辛○○、乙○○、甲○○部分撤銷改判。爰審酌被告辛○○參與詐騙集團，被告乙○○、甲○○等人，與在逃林峰君
    則組成詐騙集團，結合臺灣及大陸地區男女成員，組織龐大
    ，分工細密，假冒各種公職人員身分，向臺灣全省民眾恣意
    行騙，詐欺手法花樣百出，讓人防不勝防，使全民陷入恐慌
    之中，對社會及個人之危害，至深且鉅。辛○○負責提供人
    頭帳戶及盜接電話者，乙○○為詐欺集團中負責在台之指揮
    調度者，甲○○為該集團中負責查詢、登簿、作帳者，及被
    告等人於犯後尚能坦承犯行，態度尚稱良好等一切情狀，分
    別量處如主文第二項至第四項所示。
五、又被告辛○○自八十六年起犯有多起如事實欄之詐欺、偽造
    文書等案件，有其前科資料查註紀錄表附卷可稽，並經定執
    行刑為有期徒刑三年二月確定，業於90年7月25日縮刑期滿
    執行完畢，嗣猶不知悔改，再犯偽造有價證卷、詐欺、動產
    擔保交易法等罪（嗣經檢察官通緝），綜上各情觀之，足認
    被告辛○○顯有長期犯罪之習慣，對社會之危害性非輕，再
    依其於本件四處盜接他人市內電話及蒐購人頭帳戶供詐騙集
    團使用之犯罪情節，被告辛○○顯有實施強制工作以矯正其
    惡習之必要；另被告乙○○為本案詐欺集團在台之指揮調度
    者，犯罪情節非輕，且本案迄今報案有據如附表一、二所示
    之被害人，總計已查得之詐欺所得金額龐大，其不僅以犯罪
    為常業且對社會之危害甚鉅，依本案犯罪情節及被告二人之
    犯罪習性並參酌檢察官亦具體請求對被告二人宣告強制工作
    等一切情狀，認適用刑法第九十條規定對被告二人實施強制
    工作三年處分，尚符合憲法比例原則之精神（司法院大法官
    會議釋字第四七一號解釋參照），乃併諭知被告辛○○、乙○○均應於刑之執行完畢或赦免後，令入勞動場所強制工作
    三年，以資矯正。
六、另扣案如附表四（除編號三、二七及編號十四該支門號為0
    000000000號手機、編號十五、十六、二一、編號
    二九該支門號為0000000000號手機、編號三六、
    四六號外）、附表五（除編號四、編號七至十四外）、附表
    六（除編號五該張卡號為000000000000000
    號金融卡外）、附表七（除編號一、二、六外）、附表八（
    除編號五、六、十、十六外）所示之物，為被告等人所有且
    均係供本案犯罪所用之物，業經被告等人供明在卷可按，其
    中除扣案如附表四編號一日盛國際商業銀行匯款單其上偽造
    之「戊○○」署押一枚及附表七編號五該支迷你電話為盜接
    他人電信設備所用，應分別依刑法第二百十九條及電信法第
    六十條規定，不問屬於被告與否，應予沒收外，其餘依刑法
    第三十八條第一項第二款規定均宣告沒收。又扣案如附表四
    編號三之現金七十七萬二千元及編號二七現金二萬五千元共
    計新臺幣七十九萬七千元，為被告等人因洗錢所得財物，爰
    依洗錢防制法第十二條第一項規定，依比例發還附表二所示
    之被害人，洗錢所得財物即應以新臺幣00000000元扣除並非
    本案之被害人部分0000000元，再扣除應發還被害人之79700
    0元後，尚有00000000元，併依同條項規定沒收，如全部或
    一部不能沒收時，以其財產抵償之。至其餘扣案如附表四編
    號十四該支門號為0000000000號手機、編號十五
    、十六、二一、編號二九該支門號為0000000000
    號手機、編號三六、四六號；附表五編號四、編號七至十四
    ；附表六編號五該張卡號為00000000000000
    0號金融卡；附表七編號一、二、六；附表八編號十、十六
    所示之物，雖係被告等人所有但並非供本案犯罪所用之物，
    業據被告等人供明在卷可憑，且無其他積極證據足資證明該
    等扣押物確係供本案犯罪所用之物，均毋庸諭知沒收。又如
    附表一所示之遭轉接號碼之門號卡並未扣案，且該等門號係
    由在大陸地區之集團成員「小華」直接報給被告乙○○轉報
    給辛○○盜接後，再由乙○○將盜接好之門號回報給在大陸
    地區之集團，其本人實際上未曾接觸過上開門號卡等情，業
    據其供明在卷可參（見九十三年度偵字第六六二七號偵查卷
    第一八二頁反面至第一八三頁），此外並無其他積極證據證
    明該等門號卡現仍存在；另被告乙○○、丙○○分別冒用「
    戊○○」、「陳孟智」、「陳文正」、「林富」名義所填具
    之匯款單，除扣得如附表四編號一所示之該張日盛國際商業
    銀行匯款單外，其餘匯款單並未扣案亦無證據證明現仍存在
    ，為免日後執行困難，不另依電信法第六十條及刑法第二百
    十九條之規定，分別就該等門號卡及匯款單上之署押宣告沒
    收，附此敘明。
據上論斷，應依刑事訴訟法第369條第1項前段、第364條、第299
條第1項前段、電信法第56條第1項、第60條、洗錢防制法第9條
第1項、第5項、第12條第1項、刑法第2條第1項前段、第11條前
段、第28條、修正前第56條、第216條、第210條、修正前第340
條、第349條第2項、修正前第55條、第47條、第38條第1項第2款
、第219條、第90條，罰金罰鍰提高標準條例第1條前段，判決如
主文。
本案經檢察官曾銘芳到庭執行職務。
中    華    民    國    95    年    8     月    30    日
                  刑事第二庭    審判長法  官   葉居正
                                      法  官   吳森豐
                                      法  官   莊俊華
以上正本證明與原本無異。
如不服本判決，應於收受本判決後十日內向本院提出上訴書狀。
其未敘述上訴理由者並得於提起上訴後十日內向本院補提理由書
狀（均須按他造當事人之人數附繕本）「切勿逕送上級法院」。
                                      書記官   尤乃玉
中    華    民    國    95    年    9     月    5     日
附錄本案論罪科刑法條全文：
洗錢防制法第九條：
犯第二條第一款之罪者，處五年以下有期徒刑，得併科新臺幣三
百萬元以下罰金。
犯第二條第二款之罪者，處七年以下有期徒刑，得併科新臺幣五
百萬元以下罰金。
犯前四項之罪，於犯罪後六個月內自首者，免除其刑；逾六個月
者，減輕或免除其刑；在偵查或審判中自白者，減輕其刑。
刑法第三百三十九條第一項 (普通詐欺罪)：
意圖為自己或第三人不法之所有，以詐術使人將本人或第三人
之物交付者，處五年以下有期徒刑、拘役或科或併科一千元以下
罰金。
刑法第三百四十條：
以犯第三百三十九條之罪為常業者，處一年以上七年以下有期徒
刑，得併科五萬元以下罰金。
刑法第二百十六條
行使第 210 條至第 215 條之文書者，依偽造、變造文書或登載
不實事項或使登載不實事項之規定處斷。
刑法第二百十條
偽造、變造私文書，足以生損害於公眾或他人者，處 5 年以下有
期徒刑。


司法院資訊處製作；財團法人民間司法改革基金會備份。
